臺灣高等法院民事判決　九十一年度重上字第五○號
　　上　訴　人　甲○○
　　被　上訴人　合作金庫銀行股份有限公司
　　法定代理人　梁成金
　　訴訟代理人　林長佑
右當事人間請求清償債務事件，上訴人對於中華民國九十年十二月二十六日台灣台北
地方法院九十年度重訴字第二六五三號第一審判決提起上訴，本院判決如左：
    主    文
上訴駁回。
第二審訴訟費用由上訴人負擔。
    事實及理由
一、被上訴人主張：原審共同被告東得企業有限公司（下稱東得公司），以共同被告
    傅惠敏、鄭惟平及上訴人為連帶保證人，於民國（下同）八十九年三月二十七日
    、十二月二十九日，分別向被上訴人借款新台幣（下同）三百四十萬元、四百三
    十五萬元，並共同簽發發票日為八十九年三月二十七日、十二月二十九日，面額
    三百四十萬元、四百三十五萬元，到期日九十年三月二十七日、三月二十九日，
    利息、違約金約定如附表所示之本票二紙（下稱系爭本票）。屆期被上訴人為付
    款之提示，除獲償本金二十二萬五千元外，其餘部分均未獲清償等情。爰依消費
    借貸及連帶保證之法律關係，求為命原審共同被告東得公司、傅惠敏、鄭惟平與
    上訴人應連帶給付被上訴人七百五十二萬五千元及如附表所示之利息、違約金之
    判決（原審為被上訴人勝訴之判決，上訴人提起上訴，其餘被告未聲明不服）。
    並答辯聲明：駁回上訴。
二、上訴人則以：否認系爭本票上訴人之簽名為真正，其上印文雖屬真正，惟係鄭惟
    平所蓋。上訴人將該印章交付鄭惟平，係辦理東得公司股東事宜之用，並未授
    權鄭惟平持之借款或擔任保證。至授信約定書第二條之約定，為定型化契約條款
    ，並有違誠信原則，應屬無效等語，資為抗辯。上訴聲明：(一)原判決廢棄。(二)被
    上訴人在第一審之訴駁回。
三、經查，東得公司以上訴人及傅惠敏、鄭惟平為連帶保證人，於八十九年三月二十
    七日、十二月二十九日，分別向被上訴人借款三百四十萬元、四百三十五萬元，
    並共同簽發系爭本票二紙，屆期被上訴人為付款之提示，除獲償本金二十二萬五
    千元外，其餘部分均未獲清償等事實，有本票二紙、授信約定書四紙、放款繳款
    存根三紙、連帶保證書一紙在卷可按（見原審卷一○─一五、三四、三五之一、
    四五頁），上訴人對八十七年十一月二十日簽訂之授信約定書及連帶保證書上其
    簽名、印文暨本票上印文之真正固不爭執（見原審卷三○、四○、四一頁，本院
    卷三一頁），惟否認本票上簽名為真正，並以前詞置辯，查：
  (一)按保證人與債權人約定就債權人與主債務人間所生一定範圍內之不特定債務，預
    定最高限額，由保證人予以保證之契約，學說上稱之為最高限額保證。此種保證
    契約如定有期間者，在該期間內所生約定範圍內之債務，不逾最高限額者，均為
    保證契約效力所及；如未定期間者，於保證契約未經保證人依民法第七百五十四
    條規定終止或有其他消滅原因以前，所生約定範圍內之債務，亦同。故在該保證
    契約有效存在期間內，已發生之約定範圍內之債務，縱因清償或其他事由而減少
    或消滅，該保證契約依然有效，嗣後所生約定範圍內之債務，於不逾最高限額者
    ，債權人仍得請求保證人履行保證責任。除有特約外，亦無以約定範圍內某特定
    債務之清償完畢日，作為此種保證契約終期之可言。此與一般保證係就主債務人
    之特定債務為保證，於該特定債務消滅時，保證契約即歸消滅者不同（最高法院
    七十七年度台上字第九四三號判例意旨參照）。本件上訴人於八十七年十一月二
    十日簽訂之連帶保證書約定：「立連帶保證人鄭惟平等（包括上訴人，下稱保證
    人）今向台灣省合作金庫（以下簡稱貴庫）連帶保證凡貴庫持有東得企業有限公
    司（以下簡稱債務人）於現在（包括改組前）及將來所簽章之付款、承兌、背書
    或保證之票據、借據、契約及其他一切債務憑證以新台幣二千五百萬元為限額，
    保證人願與債務人負連帶償還責任。如債務人對于上項經其簽章之票據、借據、
    契約及其他一切債務憑證不履行其責任，或應償付款項到期不償還清楚者，無論
    該項借款或債務有無提出．．．均由全體保證人連帶負責償還。一經貴庫通知，
    保證人願即將保證金額連同延滯期間應付利息及各種違約金、損害賠償、各項費
    用、代付款項等一併代為償還清楚，決不藉口推諉。保證人並願預先拋棄先訴抗
    辯權．．．」等情，有上訴人自認為真正之連帶保證書在卷可憑（見原審卷三五
    之一頁），是上訴人所書立者係最高限額保證，堪以認定。又上訴人於同日簽訂
    之授信約定書亦記載：「第一條：本約定書所稱一切債務，係指立約人對貴庫所
    負之票據、借款、墊款、保證等債務及其他債務，並包括其利息、遲延利息、違
    約金、損害賠償及其他有關費用。第二條：立約人因名稱、．．印鑑．．或其他
    足以影響貴庫權益變更情事發生時，應即以書面將變更情事通知貴庫，並辦妥變
    更或註銷留存印鑑之手續，於未為前項通知及變更或註銷留存印鑑手續前與貴庫
    所為之交易，立約人均願負其責任，如因而造成貴庫損害，並負賠償責任。．．
    ．第十條：立約人所保證之債務，如主債務人未依約履行，立約人當即負責，立
    即如數付清並同意左列事項：．．．」，有上訴人自認為真正之授信約定書可參
    （見原審卷一四、一五頁），而債務人東得公司亦自承積欠被上訴人本金七百五
    十二萬五千元及如附表所示之利息、違約金未清償（見原審卷四○頁），依前開
    規定，上訴人自應就上開債務負連帶清償之責。
  (二)上訴人雖辯稱：系爭本票非伊所簽發，印文為鄭惟平所蓋云云；但為被上訴人
    所否認。按當事人主張有利於己之事實，就其事實有舉證之責任；私文書經本人
    或其代理人簽名、蓋章或按指印者，推定為真正，民事訴訟法第二百七十七條、
    第三百五十八條分別定有明文。又私人之印章，由自己保管、使用為常態，被人
    盜用為變態，主張變態事實之當事人，自應就此印章被盜用之事實負舉證之責任
    。上訴人自承系爭本票上所蓋用之印文為其印鑑，係屬真正，並與八十七年十一
    月二十日簽訂之授信約定書、連帶保證書上之印文相符，已如前述，則上訴人自
    應就系爭本票係遭鄭惟平盜蓋一節，負舉證責任，惟上訴人雖曾聲請傳訊鄭惟平
　　到庭作證，經本院傳訊未到後，即又捨棄該證人（見本院卷六五、六八頁），從
　　而，上訴人既未能舉證證明該印章被盜用（用者，即應負刑事責任），揆之首
　　揭說明，即應推定系爭本票為真正。上訴人上開所辯，自不足採信。
四、按民法第一百四十八條係規定行使權利，不得以損害他人為主要目的，若當事人
    行使權利，雖足使他人喪失利益，而苟非以損害他人為主要目的，即不在該條所
    定範圍之內（最高法院四十五年度台上字第一○五號判例意旨參照）。本件上訴
    人擔任東得公司連帶保證人之事實為其所自認，而系爭本票亦推定為上訴人所簽
    發，則被上訴人依保證契約之約定，請求上訴人負連帶清償之責，係屬權利之正
    當行使，難認係以損害上訴人權利為主要目的，是上訴人以被上訴人為權利濫用
    置辯，亦無足採。
五、綜上所述，被上訴人本於連帶保證之法律關係，請求上訴人與原審共同被告東得
    公司、鄭惟平、傅惠敏連帶給付七百五十二萬五千元及如附表所示之利息、違約
    金，為有理由，應予准許。是則原審判命上訴人如數給付，於法並無不合。上訴
    意旨指摘原判決不當，求予廢棄改判，為無理由，應予駁回。
六、兩造其餘攻擊、防禦方法與判決結果無涉，爰不一一論述，併此明。
七、據上論結，本件上訴為無理由，依民事訴訟法第四百四十九條第一項、第七十八
    條，判決如主文。
中　　　華　　　民　　　國　　九十一　　年　　　五　　　月　　二十一　　日
　　　　　　　　　　　　　　　　　民事第十四庭
　　　　　　　　　　　　　　　　　　　審判長法　官　張　劍　男
　　　　　　　　　　　　　　　　　　　　　　法　官　藍　文　祥
　　　　　　　　　　　　　　　　　　　　　　法　官　蔡　芳　齡
右正本係照原本作成。
如不服本判決，應於收受送達後二十日內向本院提出上訴書狀，其未表明上訴理由者
，應於提出上訴後二十日內向本院補提理由書狀（均須按他造當事人之人數附繕本）
上訴時應提出委任律師或具有律師資格之人之委任狀；委任有律師資格者，另應附具
律師及格證書及釋明委任人與受任人有民事訴訟法第四百六十六條之一第一項但書或
第二項（詳附註）所定關係之釋明文書影本。
中　　　華　　　民　　　國　　九十一　　年　　　五　　　月　　二十二　　日
　　　　　　　　　　　　　　　　　　　　 　 書記官　蔡　錦　輝
附註：
民事訴訟法第四百六十六條之一（第一項、第二項）：
對於第二審判決上訴，上訴人應委任律師為訴訟代理人。但上訴人或其法定代理人具
有律師資格者，不在此限。
上訴人之配偶、三親等內之血親、二親等內之姻親，或上訴人為法人、中央或地方機
關時，其所屬專任人員具有律師資格並經法院認為適當者，亦得為第三審訴訟代理人
。
附表：
┌─────┬─────┬──────┬────┬────────────┐
│ 債權本金 │ 現欠本金 │利息計算期間│ 年利率 │  違約金計算期間及利率  │
│（新台幣）│（新台幣）│            │        │                        │
├─────┼─────┼──────┼────┼────────────┤
│三百一十七│二百五十四│自九十年三月│ 9.855％│自九十年四月二十七日起至│
│萬五千元  │萬元      │二十七日起至│        │清償日止逾期六個月以內按│
│          ├─────┤清償日止    ├────┤原利率百分之十，逾期六個│
│          │六十三萬五│            │10.605％│月以上按原利率百分之二十│
│          │千元      │            │        │計算。                  │
├─────┼─────┼──────┼────┼────────────┤
│四百三十五│三百四十八│自九十年三月│ 9.875％│自九十年四月二十九日起至│
│萬元      │萬元      │二十九日起至│        │清償日止逾期六個月以內按│
│          ├─────┤清償日止    ├────┤原利率百分之十，逾期六個│
│          │八十七萬元│            │10.625％│月以上按原利率百分之二十│
│          │          │            │        │計算。                  │
└─────┴─────┴──────┴────┴────────────┘
